臺灣臺北地方法院刑事判決　　　　　　　95年度易字第2576號
公　訴　人　臺灣臺北地方法院檢察署檢察官
被　　　告　甲○○
上列被告因偽造文書等案件，經檢察官提起公訴（九十五年度偵
字第二０八九三號），被告於準備程序中就被訴事實為為有罪之
陳述，經本院合議庭裁定依簡式審判程序審理，本院判決如下：
    主  文
甲○○共同偽造公印文，處有期徒刑伍月，偽造之「丙○○」國
民身分證壹張、變造之「丙○○」全民健康保險卡上的甲○○照
片壹張、偽造之「乙○○」、「庚○○」、「己○○」、「丁○○」、「戊○○」、「戴松志」、「盧致辰」之印章各壹枚均沒
收。又共同行使偽造私文書，足以生損害於他人，處有期徒刑肆
月，偽造之租賃契約書上的「丙○○」簽名壹枚沒收。又共同偽
造私文書，足以生損害於他人，處有期徒刑參月，偽造之安信信
用卡簽收單上「己○○」簽名及印文各壹枚均沒收。應執行有期
徒刑玖月，偽造之「丙○○」國民身分證壹張、變造之「丙○○
」全民健康保險卡上的甲○○照片壹張、偽造之「乙○○」、「
庚○○」、「己○○」、「丁○○」、「戊○○」、「戴松志」
、「盧致辰」之印章各壹枚、偽造之租賃契約書上的「丙○○」
簽名壹枚、偽造之安信信用卡簽收單上「己○○」簽名及印文各
壹枚均沒收。
    事  實
一、甲○○因經濟情況不佳而與綽號「小偉」之真實姓名年籍不
    詳成年男子基於偽造公印文、行使偽造國民身分證、變造全
    民健康保險卡（下稱健保卡）、偽造印章之共同犯意聯絡，
    由甲○○先於民國九十五年八月間某日，將自己之照片二張
    交予「小偉」而同時偽造上有偽造之「內政部印」公印文的
    「丙○○」身分證一張、「乙○○」、「庚○○」、「己○○」、「丁○○」、「戊○○」、「戴松志」、「盧致辰」
    之印章各一枚（起訴書誤載為「變造」之身分證，另漏載「
    戴松志」、「盧致辰」）及變造「丙○○」之健保卡一張，
    並於二週後持上開偽造及變造之「丙○○」身分證與健保卡
    各一張及「乙○○」等人之偽造印章前往甲○○位於臺北市
    文山區○○路○段一０七巷五十五號二樓住處交付之，分別
    足以生損害於丙○○、乙○○、庚○○、己○○、丁○○、
    戊○○、戴松志、盧致辰及戶政機關、中央健康保險局管理
    戶役政與被保險人資料之正確性。嗣於九十五年九月七日，
    甲○○與「小偉」二人另又基於行使偽造身分證與行使偽造
    私文書之犯意聯絡，在臺北市○○區○○路二段九十六巷九
    十七號處，由甲○○持上開偽造之「丙○○」身分證向史賢
    桂提出以表示為丙○○本人而行使之，向史賢桂承租臺北市
    ○○路○段二０九號四樓房屋而冒用丙○○名義在租賃契約
    上偽簽「丙○○」之簽名而偽造租賃契約書，並向史賢桂提
    出以行使之，另由「小偉」支付押金新臺幣（下同）四千元
    ，足以生損害於丙○○本人。迨甲○○承租上址入住後，旋
    由不詳人士先後冒用乙○○、庚○○、己○○、丁○○、戊○○等人之名義，向安信信用卡股份有限公司（現改稱永豐
    信用卡股份有限公司，下稱安信信用卡公司）與美商花旗銀
    行，辦理更改聯絡電話或帳單地址，其中庚○○、己○○、
    丁○○及戊○○部分，均將其等帳單地址變更為甲○○承租
    之上址處，庚○○、己○○部分另均申請掛失信用卡並要求
    補卡寄至上址，乙○○與庚○○更改後聯絡電話相同。「小
    偉」復另與甲○○基於偽造私文書之犯意聯絡，指示甲○○
    簽收寄至承租處之戊○○等之帳單及信用卡，然經安信信用
    卡公司人員向庚○○查證發現有異，遂於九十五年九月二十
    六日十二時許，由安信信用卡公司人員會同員警，在臺北市
    文山區○○路二０九號四樓處，由甲○○持偽造之「己○○
    」印章在信用卡簽收單處偽造「己○○」之簽名及印文而完
    成偽造之簽收單私文書後尚未行使，即為警當場查獲，其偽
    造簽收單之行為亦足以生損害於己○○及安信信用卡公司，
    當場並扣得偽造之「丙○○」身分證一張、變造之「丙○○
    」健保卡一張、上開偽造之「乙○○」等七人之印章各一枚
    、偽造之安信信用卡簽收單、戊○○之花旗銀行大來卡月結
    單一份等物。
二、案經丙○○訴由臺北市政府警察局刑事警察大隊報告臺灣臺
    北地方法院檢察署檢察官偵查起訴。
    理  由
一、訊據被告甲○○對於上開犯罪事實均坦承不諱（見第二０八
    九三號偵查卷第三二至三四、一一七至一一八、一七九至一
    八０頁、本院九十六年四月十二日審判筆錄第二頁），核與
    證人即安信信用卡公司資深襄理蕭煌機之證詞、證人丙○○
    、己○○、丁○○、史賢桂之證述相符（見第二０八九三號
    偵查卷第八五至八六、一一五至一一六、一一九至一二０、
    一八二至一八三、一八六至一八七頁），並有花旗銀行九十
    五年十月二十七日（九十五）政查字第一０九九０號函檢附
    月結單、庚○○之切結書一份、持卡人電話地址更改一覽表
    及扣案之花旗大來卡月結單、被告偽造「己○○」簽收之安
    信信用卡簽收單一張、被告偽造「丙○○」名義之租賃契約
    書、偽造之「丙○○」身分證、變造之「丙○○」健保卡、
    偽造之「乙○○」等七人印章共七枚可稽（見偵字第二０八
    九三號卷第二一至二四、八二、八九、一四０至一五０、一
    八八頁），扣案之「丙○○」身分證經與法務部調查局檔存
    之身分證樣本比對後，認為兩者在紙張、印刷版式、膠膜及
    油墨等印製要素上均不符，研判送驗身分證係屬偽品；另扣
    案貼有被告照片之「丙○○」健保卡鑑定結果為卡體本身為
    真卡，卡片表面記載資料未被變更，分別有法務部調查局九
    十六年一月二十九日調科貳字第０九六０００四四五七０號
    鑑定通知書、中央健康保險局九十六年三月十六日健保承字
    第０九六００五０一六九號函暨所附東元機電股份有限公司
    智慧系統事業處卡片辨識證明書等在卷可憑（見本院卷附）
    ，分別可佐被告前開出於任意性之自白與事實相符，得採為
    認定事實之證據。檢察官於起訴書中記載「丙○○」身分證
    為變造，業經檢察官當庭更正（見本院九十六年四月十二日
    審判筆錄第一頁），另檢察官於起訴書漏載「戴松志」、「
    盧致辰」之印章等，均由本院補充及更正如上。本件事證明
    確，被告犯行已堪認定，應依法論科。
二、核被告所為係犯刑法第二百十六條、第二百十二條行使偽造
    身分證罪、第二百十二條變造健保卡罪、第二百十八條第一
    項偽造公印文罪、第二百十七條第一項偽造印章罪、第二百
    十六條、第二百十條行使偽造私文書罪（租賃契約書部分）
    、第二百十條偽造私文書罪（安信信用卡簽收單部分）。被
    告於租賃契約書上偽造「丙○○」簽名、於簽收單上偽造「
    己○○」簽名、印文，分別為偽造各該私文書之部分行為，
    又偽造身分證、偽造租賃契約書私文書後，進而行使，偽造
    之低度行為為行使之高度行為所吸收，均不另論罪（關於被
    告偽造租賃契約書後行使、偽造簽收單等事實均據檢察官於
    起訴書中論及，而於所犯法條欄中漏載，應已起訴，至身分
    證部分應屬偽造而非變造，亦如上述，檢察官並當庭補充及
    更正罪名另涉偽造身分證、偽造公印文、行使偽造私文書、
    偽造私文書等，並經本院當庭諭知，附此說明【見本院九十
    五年十一月二十八日準備程序筆錄第二、三頁、九十六年四
    月十二日審判筆錄第一頁】）。被告與姓名年籍不詳綽號「
    小偉」之成年男子就上開犯行有犯意聯絡及行為分擔，為共
    同正犯。又刑法部分條文於九十四年二月二日修正公布，於
    九十五年七月一日施行，其中第五十五條後段之牽連犯規定
    業已刪除，其立法理由第二項則說明「至牽連犯廢除後，對
    於目前實務上以牽連犯予以處理之案例，在適用上，則得視
    其具體情形，分別論以想像競合犯或數罪併罰，予以處斷」
    ，是關於想像競合犯要件中之「單一行為」自有依照客觀事
    實及行為人主觀上行為之目的重新檢視以從寬認定之必要，
    從而被告於九十五年八月間提供自己照片交共同正犯「小偉
    」同時偽造公印文、偽造身分證、變造身分證、偽造「乙○○」等七人印章，另於九十五年九月七日與「小偉」共同行
    使偽造身分證、行使偽造私文書，應分別可認係一行為觸犯
    數罪名，而分別從一重之偽造公印文罪、行使偽造私文書罪
    處斷。被告所犯上開偽造公印文罪、行使偽造私文書罪、偽
    造私文書罪（簽收單部分），犯意各別、罪名不同、應分論
    併罰之。爰審酌被告前未曾因犯罪經判決執行，有臺灣高等
    法院被告前案紀錄表可稽，素行尚可，犯罪後已坦承犯行，
    惟所偽造之證件、印章侵害多人法益，與其犯罪之動機、手
    段、目的等一切情狀，分別量處如主文所示之刑暨定應執行
    刑。扣案偽造之「丙○○」身分證（含偽造「內政部印」公
    印文一枚及被告照片一張）、變造之「丙○○」健保卡上被
    告之照片一張，均為被告所有供其犯本罪所用之物，依刑法
    第三十八條第一項第二款規定沒收；另扣案之安信信用卡簽
    收單、租賃契約書均非被告所有，爰不予宣告沒收，惟其上
    偽造之「己○○」簽名及印文各一枚、「丙○○」簽名一枚
    及扣案偽造之「乙○○」、「庚○○」、「己○○」、「丁○○」、「戊○○」、「戴松志」、「盧致辰」之印章各一
    枚，不問屬於犯人與否，均依刑法第二百十九條宣告沒收（
    偽造之公印文已隨偽造之「丙○○」身分證一併沒收，不另
    宣告）；另扣案變造之「丙○○」健保卡一張、戊○○花旗
    銀行大來卡月結單一份，非被告所有，亦非違禁物，不另宣
    告沒收。
據上論斷，應依刑事訴訟法第二百七十三條之一第一項、第二百
九十九條第一項前段，刑法第二十八條、第二百十六條、第二百
十條、第二百十二條、第二百十七條第一項、第二百十八條第一
項、第五十五條、第五十一條第五款、第三十八條第一項第二款
、第二百十九條，刑法施行法第一條之一，判決如主文。
本案經檢察官侯靜雯到庭執行職務
中　　華　　民　　國　　96　　年　 　4　　月　　30　　日
　　　　　　　　　刑事第四庭    法　官　黎惠萍
上正本證明與原本無異。
如不服本判決，應於判決送達後10日內向本院提出上訴狀（應抄
附繕本）。告訴人或被害人如對於本判決不服者，應具備理由請
求檢察官上訴，其上訴期間之計算係以檢察官收受判決正本之日
期為準。
                                書記官  楊麗娟
中　　華　　民　　國　　96　　年　　4 　　月　　30　　日
附錄本案論罪科刑法條全文
刑法第二百十六條、第二百十條、第二百十二條、第二百十七條
第一項、第二百十八條第一項
中華民國刑法第二百十六條
（行使偽造變造或登載不實之文書罪）
行使第二百十條至第二百十五條之文書者，依偽造、變造文書或
登載不實事項或使登載不實事項之規定處斷。
中華民國刑法第二百十條
（偽造變造私文書罪）
偽造、變造私文書，足以生損害於公眾或他人者，處五年以下有
期徒刑。
中華民國刑法第二百十二條
（偽造變造特種文書罪）
偽造、變造護照、旅券、免許證、特許證及關於品行、能力服務
或其他相類之證書、介紹書，足以生損害於公眾或他人者，處一
年以下有期徒刑、拘役或三百元以下罰金。
中華民國刑法第二百十七條
（偽造盜用印章印文或署押罪）
偽造印章、印文或署押，足以生損害於公眾或他人者，處三年以
下有期徒刑。
盜用印章、印文或署押，足以生損害於公眾或他人者，亦同。
中華民國刑法第二百十八條
（偽造盜用公印或公印文罪）
偽造公印或公印文者，處五年以下有期徒刑。
盜用公印或公印文足以生損害於公眾或他人者，亦同。
